臺灣臺南地方法院臺南簡易庭民事判決
111年度南小字第1439號
原      告  王伯誠
被      告  陳仙山

上列當事人間因侮辱案件，原告提起刑事附帶民事訴訟（111年
度簡附民字第92號），請求侵權行為損害賠償事件，經刑事庭移
送前來，本院於民國111年12月1日言詞辯論終結，判決如下：
    主      文
被告應給付原告新臺幣伍仟元，及自民國一一一年七月十一日起
至清償日止，按週年利率百分之五計算之利息。
原告其餘之訴駁回。
訴訟費用由被告負擔百分之六十三，餘由原告負擔。
本判決原告勝訴部分得假執行。
原告其餘假執行之聲請駁回。
    事實及理由
一、按訴狀送達後，原告不得將原訴變更或追加他訴。但擴張或
    減縮應受判決事項之聲明者，不在此限，民事訴訟法第255
    條第1項第3款定有明文。原告起訴原聲明：被告應給付原告
    新臺幣（下同）11,130元，及自起訴狀繕本送達翌日起至清
    償日止，按週年利率百分之5計算之利息；嗣於本院審理時
    表示本件暫不請求車損部分，變更聲明為：被告應給付原告
    8,000元，及自刑事附帶民事訴訟起訴狀繕本送達翌日起至
    清償日止，按週年利率百分之5計算之利息（見本院卷第40
    頁），核屬減縮應受判決事項之聲明，揆諸前揭規定應予准
    許，合先敘明。
二、本件原告主張：被告於民國111年2月18日上午7時46分許，
    在不特定多數人得以共見共聞之臺南市永康區溪頂寮橋上，
    與原告發生行車糾紛後，竟基於公然侮辱之犯意，公然辱罵
    原告：「我活到60幾歲，沒有看過像你這麼垃圾的！」等語
    （下稱系爭話語），足以貶損原告之人格及社會評價。被告
    上開公然侮辱行為，經臺灣臺南地方檢察署（下稱臺南地檢
    署）檢察官以111年度偵字第7623號聲請簡易判決處刑，本
    院以111年度簡字第1532號刑事簡易判決處罰金5,000元。原
    告當時係跟被告說是否可以留下資料聯絡，且要由專業修車
    人士評估車損狀況，但被告卻未仔細聽原告講話，反而辱罵
    原告，原告因被告之公然侮辱行為受有精神上損害8,000元
    ，爰依侵權行為損害賠償之法律關係提起本訴等語。並聲明
    ：１、被告應給付原告8,000元，及自刑事附帶民事訴訟起訴
    狀繕本送達翌日起至清償日止，按週年利率百分之5計算之
    利息。２、願供擔保，請准宣告假執行。
三、被告則以：對於刑事判決認定之事實沒有意見，但被告當時
    講出系爭話語並無惡意，兩造之車輛當時發生碰撞，原告要
    求被告留下電話以後再聯絡，被告因急於載送小孩上學，且
    認為原告之機車並無受損情形，無需再聯絡，而脫口說出系
    爭話語，原告隨後即逕行騎車離去，原告主張其因被告辱罵
    而受有精神上痛苦，要求慰撫金8,000元，顯無道理等語，
    資為抗辯。並聲明：原告之訴駁回。
四、本院得心證之理由：
（一）原告主張：被告於111年2月18日上午7時46分許，在不特
      定多數人得以共見共聞之臺南市永康區溪頂寮橋上，與原
      告發生行車糾紛後，竟基於公然侮辱之犯意，公然辱罵原
      告系爭話語，足以貶損原告之人格及社會評價。被告上開
      公然侮辱行為，經臺南地檢署檢察官以111年度偵字第762
      3號聲請簡易判決處刑，本院以111年度簡字第1532號刑事
      簡易判決處罰金5,000元乙情，有臺南地檢署檢察官111年
      度偵字第7623號聲請簡易判決處刑書、本院111年度簡字
      第1532號刑事簡易判決各1份附卷可參（見本院卷第19至2
      4頁），並經本院依職權調閱上開刑事卷宗無訛，且為被
      告所不爭執，堪信原告此部分之主張係為真實。
（二）按因故意或過失，不法侵害他人之權利者，負損害賠償責
      任；不法侵害他人之身體、健康、名譽、自由、信用、隱
      私、貞操，或不法侵害其他人格法益而情節重大者，被害
      人雖非財產上之損害，亦得請求賠償相當之金額，民法第
      184條第1項前段、第195條第1項前段定有明文。所謂之名
      譽，通常係指人格在社會生活上所受之尊重，即其在社會
      上之評價而言；故侵害名譽權，係指以言語、文字、漫畫
      或其他方法貶損他人在社會上之評價，使其受到他人憎惡
      、蔑視、侮辱、嘲笑或不齒與其來往，是否構成侵害名譽
      權，應就社會一般人之評價，客觀判斷之。次按慰藉金之
      賠償須以人格權遭遇侵害，使精神上受有痛苦為必要，其
      核給之標準固與財產上損害之計算不同，然非不可斟酌雙
      方身分資力與加害程度，及其他各種情形核定相當之數額
      （最高法院51年臺上字第223號判例意旨參照）。又非財
      產上損害之慰撫金數額，究竟若干為適當，應斟酌兩造身
      分、地位及經濟狀況，俾為審判之依據（最高法院86年度
      臺上字第511號判決要旨參照）。查被告公然在公開場所
      以系爭話語辱罵原告，足使原告在社會上之評價遭受貶損
      ，業已造成原告精神上受有痛苦，是原告依據民法第195
      條之規定請求被告賠償其非財產上之損害，即屬有據。本
      院審酌原告為大學畢業，職業為個案管理師，月收入約35
      ,000元，109、110年度之所得分別為24,769元、227,155
      元，名下無財產；被告為國小肄業，目前無業，沒有收入
      ，109、110年度均無所得，名下有不動產10筆（9筆為持
      分）等情，業經兩造於本院審理時陳述明確（見本院卷第
      40頁），並有本院依職權調取兩造稅務電子閘門財產所得
      調件明細表各1份可稽（置卷外），是以兩造上開身分、
      地位、經濟狀況、原告受辱之程度等各情節，認原告請求
      因名譽權受侵害之非財產上損害亦應以5,000元為適當，
      逾此範圍之請求，則非適宜。至原告雖主張臺灣高雄地方
      法院102年度訴字第1616號民事判決係認定慰撫金為10,00
      0元云云，惟本院就具體個案事實有適用法律之獨立審判
      權限，並不受上開高雄地方法院判決見解之拘束，附此敘
      明。
五、另按給付無確定期限者，債務人於債權人得請求給付時，經
    其催告而未為給付，自受催告時起，負遲延責任。其經債權
    人起訴而送達訴狀或依督促程序送達支付命令，或為其他相
    類之行為者，與催告有同一之效力；遲延之債務，以支付金
    錢為標的者，債權人得請求依法定利率計算之遲延利息；應
    付利息之債務，其利率未經約定，亦無法律可據者，週年利
    率為百分之5，民法第229條第2項、第233條第1項前段及第2
    03條分別定有明文。從而，原告依侵權行為損害賠償之法律
    關係，請求被告給付5,000元，及自刑事附帶民事訴訟起訴
    狀繕本送達被告之翌日即111年7月11日起至清償日止，按週
    年利率百分之5計算之利息，為有理由，應予准許；逾此範
    圍之請求，則為無理由，應予駁回。
六、末按各當事人一部勝訴、一部敗訴者，其訴訟費用，由法院
    酌量情形，命兩造以比例分擔或命一造負擔，或命兩造各自
    負擔其支出之訴訟費用；小額訴訟，法院為訴訟費用之裁判
    時，應確定其費用額，民事訴訟法第79條、第436條之19第1
    項分別定有明文。本件係刑事附帶民事訴訟，而由本院刑事
    庭移送民事庭者，依法不需徵收裁判費，且至本件言詞辯論
    終結時，亦未發生其他訴訟費用，故無從確定訴訟費用之數
    額，惟依法仍應依民事訴訟法第79條規定，諭知本件訴訟費
    用應由被告負擔百分之63，以備將來如有訴訟費用發生時，
    得以確定其數額，併予敘明。
七、本判決第1項乃依小額訴訟程序所為被告敗訴之判決，依民
    事訴訟法第436條之20之規定，應依職權宣告假執行，原告
    聲請願供擔保宣告假執行，即無必要。至原告敗訴部分，其
    假執行之聲請已失所附麗，應予駁回。
據上論結，本件原告之訴為有理由，依民事訴訟法第436條之23
、第436條第2項、第79條、第436條之19第1項、第436條之20，
判決如主文。
中　　華　　民　　國   111    年    12    月    20    日
                  臺灣臺南地方法院臺南簡易庭
                                  法  官  王參和
以上正本係照原本作成。
如不服本判決，應於送達後20日內，向本院提出上訴狀並表明上
訴理由，如於本判決宣示後送達前提起上訴者，應於判決送達後
20日內補提上訴理由書（須附繕本）。
如委任律師提起上訴者，應一併繳納上訴審裁判費。
對於小額程序之第一審判決之上訴，非以其違背法令之理由，不
得為之。且上訴狀內應記載表明（一）原判決所違背之法令及其
具體內容。（二）依訴訟資料可認為原判決有違背法令之具體事
實。
中　　華　　民　　國   111    年    12    月    21    日
                                  書記官  沈佩霖